【裁判字號】    97,訴,3911
【裁判日期】    971205
【裁判案由】    偽造文書等
【裁判全文】
臺灣臺中地方法院刑事判決              97年度訴字第3911號
公  訴  人  臺灣臺中地方法院檢察署檢察官
被      告  甲○○
            乙○○
                  （另案在臺灣臺中監獄臺中分監執行中）
上列被告等因偽造文書等案件，經檢察官提起公訴（97年度偵字
第10337號），本院判決如下：
    主    文
甲○○共同行使偽造私文書，足以生損害於他人，處有期徒刑捌
月；減為有期徒刑肆月，如易科罰金，以銀元佰元即新臺幣玖
佰元折算壹日。如附表所示偽造之署押均沒收。
乙○○共同意圖為自己不法之所有，以詐術使人將本人之物交付
，處有期徒刑陸月，如易科罰金，以銀元佰元即新臺幣玖佰元
折算壹日；減為有期徒刑月，如易科罰金，以銀元佰元即新
臺幣玖佰元折算壹日。
    犯罪事實
一、丁○○（因本案犯行使偽造私文書罪，業經臺灣高等法院臺
    中分院判處有期徒刑1年，減為有期徒刑6月確定）、戊○○
    （因本案犯詐欺取財罪，業經臺灣彰化地方法院判處有期徒
    刑6月，減為有期徒刑3月確定）、甲○○、乙○○（綽號「
    阿炮」、「大炮」）、丙○○（起訴書誤載為曾民岳，由本
    院另行審理），均明知戊○○無資力購買中古車，且償還動
    產抵押借款之意思及能力，竟共同基於意圖自己不法所有之
    詐欺取財犯意聯絡，由從事中古車輛買賣之丁○○透過乙○○於民國 92年9月間某日，先邀戊○○參與以戊○○名義購
    買中古車，並向裕融企業股份有限公司（下稱裕融公司）申
    請貸款牟利之計畫，約定事成後支付戊○○報酬新臺幣（下
    同）約2、3萬元，經戊○○應允後，再由丁○○分別於92年
    9月27日，在位於臺中市○○路之寒舍茶坊處，以6萬元之價
    格，向伊代珠寶行負責人陳玉葉委託之蔡誌恭，購買因車禍
    嚴重毀損之車號 6Q-4591號廠牌SAAB黑色自用小客車（西元
    1995年出廠，登記車主為伊代珠寶行），蔡誌恭並將登記車
    主伊代珠寶行及該珠寶行之負責人陳玉葉之印章各 1顆交予
    丁○○，委託丁○○向監理機關辦理前揭車號 6Q-4591號自
    用小客車之過戶手續，丁○○、甲○○另於 92年9、10月間
    某日，在設於臺中市○○○路之「吉祥車行」處，利用尚未
    出售車號 6Q-9417號廠牌SAAB黑色自用小客車（西元1994年
    出廠）予不知情之車商黃正暢之前，將上揭車輛、車主伊代
    珠寶行及該珠寶行之負責人陳玉葉之印章各1顆、車號6Q-45
    91號自用小客車車籍資料，均交由「吉祥車行」甲○○置放
    在臺中市○○○路之「吉祥車行」處。丁○○、戊○○、乙○○復於 92年10月6日上午某時許，邀集有前揭詐欺取財犯
    意聯絡之丙○○、由裕融公司委託千禧世紀有限公司（下稱
    千禧公司）辦理對保之不知情職員張宸齡（原名張美凌），
    至位於臺中縣烏日鄉○○路 290號之國詠實業有限公司（下
    稱國詠公司）處，推由丁○○向張宸齡佯稱戊○○欲購車並
    辦理設定動產抵押貸款，而戊○○、丙○○則將自己之國民
    身分證、印章等證件，交予張宸齡辦理汽車動產抵押貸款之
    對保手續，並由丙○○擔任借款之連帶保證人後，復由丁○○駕車搭載戊○○，張宸齡則自行駕車會同前往位於臺中市
    ○○○路之「吉祥車行」處，核對擔保車輛之車號，途中丁○○在車上先利用電話通知甲○○將停放於「吉祥車行」之
    前揭車號 6Q-9417號自用小客車之車牌卸下，改換裝為前揭
    車號 6Q-4591號之車牌，以供不知情之張宸齡於辦理對保時
    拍照，佯以設定動產抵押予裕融公司之方式，向裕融公司借
    款25萬元，約定分36期清償，期間自 92年10月8日起至95年
    10月8日止，每月為 1期，每期應清償本息9,275元。丁○○
    、戊○○、張宸齡抵達「吉祥車行」後，丁○○隨即要求戊○○先返回國詠公司處等候，丁○○、甲○○則共同基於行
    使偽造私文書之犯意聯絡，未經伊代珠寶行之負責人陳玉葉
    或委託人蔡誌恭之同意，將前開伊代珠寶行及該珠寶行之負
    責人陳玉葉之印章各 1顆，交予不知情之張宸齡，由張宸齡
    持前揭印章，接續在債權讓與暨動產抵押契約書之債權讓與
    人即丙方欄位處及在委託撥款書之立委託書人欄處蓋印印文
    各1枚，並簽寫伊代珠寶行、陳玉葉之署押各1枚，以偽造伊
    代珠寶行即陳玉葉名義之債權讓與契約書、委託撥款書私文
    書各 1份，且行使上開動產抵押契約書暨偽造之債權讓與契
    約書、委託撥款書，致使裕融公司不知情之承辦人員因而陷
    於錯誤，誤信戊○○有償還借款之意思、能力及伊代珠寶行
    即陳玉葉以分期付款方式，出售車號 6Q-4591號自用小客車
    予戊○○，並同意將對戊○○應收分期款及分期買賣關係所
    生之所有請求權，依應收帳款轉讓方式，讓與裕融公司，而
    准予核撥貸款 25萬元借予戊○○，並於92年10月8日將前揭
    已更裝車號6Q-4591號車牌之自用小客車（車身為車號6Q-94
    17號自用小客車），向公路總局臺中區監理所彰化監理站辦
    理動產抵押設定登記，足以生損害於前開伊代珠寶行、該珠
    寶行之負責人陳玉葉、裕融公司核准動產抵押貸款業務之正
    確性。嗣丁○○、戊○○、甲○○、丙○○、乙○○取得前
    揭借款後，僅繳納第 1期款項後，即拒不繳納，經裕融公司
    於 93年2月17日發覺有異，並提出告訴，經臺灣彰化地方法
    院檢察署檢察官循線發覺上情。
二、案經裕融公司訴由臺灣彰化地方法院檢察署檢察官，呈請臺
    灣高等法院臺中分院檢察署檢察長，令轉臺灣臺中地方法院
    檢察署檢察官偵查起訴。
    理    由
一、證據能力部分：
（一）按被告以外之人於審判外向法官所為之陳述，得為證據，
      刑事訴訟法第 159條之1第1項定有明文。立法理由係認被
      告以外之人之陳述係在法官面前為之，因其任意陳述之信
      用性，係在已受確定保障之情況下所為，自得作為證據，
      不問係其他刑事案件之羈押訊問期日、勘驗期日、準備程
      序期日、審理期日或民事事件、行政訴訟程序，凡係在普
      通法院法官面前所為之陳述，均具有證據能力。本件證人
      張宸齡、蔡誌恭、丁○○、戊○○、甲○○（針對被告乙○○而言）於臺灣彰化地方法院 95年度易字第711號刑事
      案件審理時，向法官所為之陳述，在渠等任意陳述之信用
      性無疑之情況下，渠等證述依法自具有證據能力。
（二）次按被告以外之人於偵查中向檢察官所為陳述，除顯有不
      可信之情況者外，得為證據，同法第 159條之1第2項定有
      明文。偵查中對被告以外之人所為之偵查筆錄，或被告以
      外之人向檢察官所提之書面陳述，性質上均屬傳聞證據。
      惟現階段刑事訴訟法規定檢察官代表國家偵查犯罪、實施
      公訴，依法其有訊問被告、證人及鑑定人之權，證人、鑑
      定人且須具結，而實務運作時，檢察官偵查中向被告以外
      之人所取得之陳述，原則上均能遵守法律規定，不致違法
      取供，其可信度極高，職是，被告以外之人前於偵查中已
      具結而為之證述，除反對該項供述得具有證據能力之一方
      ，已釋明「顯有不可信之情況」之理由，且於審判中已主
      張詰問該被告以外之人，而未獲詰問的機會外，不宜以該
      證人未能於審判中接受他造之反對詰問為由，即遽指該證
      人於偵查中之陳述不具證據能力。是證人乙○○（就被告
      甲○○而言）、甲○○（就被告乙○○而言）、張宸齡、
      戊○○分別於檢察官偵查時具結所為陳述，被告甲○○、
      乙○○均未曾提及上開證人在檢察官偵查時，有任何不法
      取供之情形，是客觀上並無顯不可信之情況，且渠等亦未
      聲請詰問上開證人，是上開證人於偵查中之證言，自均具
      有證據能力。
（三）又按被告以外之人於審判外之陳述，雖不符前 4條之規定
      ，而經當事人於審判程序同意作為證據，法院審酌該言詞
      陳述或書面陳述作成時之情況，認為適當者，亦得為證據
      。當事人、代理人或辯護人於法院調查證據時，知有第15
      9條第1項不得為證據之情形，而未於言詞辯論終結前聲明
      異議者，視為有前項之同意，刑事訴訟法第159條之5定有
      明文。立法意旨在於傳聞證據未經當事人之反對詰問予以
      核實，原則上先予排除，惟若當事人已放棄詰問或未聲明
      異議，基於證據資料愈豐富，愈有助於真實發現之理念，
      且強化言詞辯論主義，法院自可承認該傳聞證據例外擁有
      證據能力。經查，證人乙○○（就被告甲○○而言）、丙○○、甲○○（就被告張民宏而言）、張宸齡、黃正暢、
      蔡誌恭、戊○○、丁○○分別於警詢中之陳述，雖均係被
      告以外之人於審判外之陳述，性質上屬傳聞證據，惟經檢
      察官、被告甲○○及乙○○均同意作為證據，又本院審酌
      該言詞陳述作成時之情況，並無不當取供之情形，認為以
      之作為本案之證據亦屬適當，是渠等於警詢中之證言自具
      有證據能力。
（四）以下本案所引用被告以外之人於審判外之其他言詞或書面
      陳述，而不符合刑事訴訟法第159條之1至第159條之4之規
      定者，均經本院於審理時當庭直接提示而為合法之調查，
      且檢察官、被告甲○○、乙○○均同意作為證據，本院審
      酌前開證據作成或取得之狀況，均無非法或不當取證之情
      事，亦無顯不可信之情況，故認為適當而均得作為證據。
      是前開證據，依刑事訴訟法第159條之5之規定，均具有證
      據能力，先予敘明。
二、實體部分：
（一）被告甲○○上開行使偽造私文書及詐欺取財之犯行及被告
      乙○○上開詐欺取財之犯行，業據被告甲○○、乙○○於
      本院審理時自白不諱。此外，並有下列事證證明被告甲○○、乙○○自白情節與事實相符：
      (一)證人即同案被告戊○○於警詢、檢察官偵查時均證述：
        其因缺錢花用，於 92年約9、10月間之某日，經乙○○
        介紹而認識丁○○，並參與以其名義購買中古車，並向
        裕融公司申請抵押貸款牟利之計畫，約定事成後其可獲
        得約2、3萬元之報酬等語（詳彰化縣警察局彰警刑字第
        0940021615號警卷第1頁至第2頁、臺灣彰化地方法院檢
        察署 94年度發查他字第123號偵查卷第21頁至第28頁）
        核與證人即被告乙○○於警詢、檢察官偵查時均證稱：
        其綽號為「大炮」或「阿炮」，其知悉戊○○經濟狀況
        不好，於 92年9月間某日，介紹戊○○認識丁○○，辦
        理購買自用小客車，並於 92年10月8日由其聯絡丙○○
        擔任戊○○購車之連帶保證人，丁○○亦有打電話與其
        確認通知丙○○擔任連帶保證人之時間等語（詳彰化縣
        警察局彰警刑字第0940021615號警卷第14頁至第15頁、
        臺灣彰化地方法院檢察署 94年度發查他字第123號偵查
        卷第25頁至第27頁）；證人即千禧公司職員張宸齡於警
        詢、檢察官偵查及臺灣彰化地方法院95年度易字第 711
        號刑事案件審理時證述：裕融公司係委託千禧公司辦理
        動產抵押對保作業，其辦理戊○○購買車號 6Q-4591號
        自用小客車之設定動產抵押貸款對保手續，貸款過程丁○○向其表示，係因員工即戊○○欲購買車輛，需要設
        定動產抵押貸款，當時丁○○、戊○○、丙○○均在場
        ，均向其表示渠等彼此為公司同事等語（詳臺灣彰化地
        方法院檢察署93年度偵字第4167號偵查卷第60頁至第62
        頁、第83頁至第85頁、94年度發查他字第 123號偵查卷
        第49頁至第51頁、臺灣彰化地方法院 95年度易字第711
        號刑事卷(一)第159頁至第164頁背面）等語相符。是丁○○係透過被告乙○○於 92年9月間某日，先邀戊○○參
        與以戊○○名義購買中古車貸款，且丁○○及被告乙○○均明知戊○○無資力購買中古車，並償還動產抵押借
        款之意思及能力之事實，應堪認定。
      (二)證人蔡誌恭於臺灣彰化地方法院 95年度易字第711號刑
        事案件審理中具結證稱：車號 6Q-4591號廠牌SAAB自用
        小客車，出廠年份為西元1995年，登記車主為伊代珠寶
        行，而伊代珠寶行負責人陳玉葉為其母親，該車平常均
        由其使用，且於92年間發生車禍，造成該車輛前側全部
        凹陷、車頭全部毀損、傳動軸斷裂等嚴重毀損，如由原
        廠修理需要約40、50萬元之修復費用，嗣經其友人綽號
        「阿龍」之人，介紹丁○○向其購買尚未修復之車號6Q
        -4591號車輛，其於92年9月27日在位於臺中市○○路附
        近處之寒舍茶坊，將伊代珠寶行負責人陳玉葉委託其出
        售之車號 6Q-4591號自用小客車，出售予丁○○，丁○○並有出示戊○○之身分證，其並將登記車主伊代珠寶
        行及該珠寶行之負責人陳玉葉之印章各 1顆，交予丁○○，委託丁○○向監理機關辦理車輛過戶，並未同意丁○○將前開伊代珠寶行及該珠寶行之負責人陳玉葉之印
        章各 1顆，持用辦理債權讓與契約等汽車動產抵押貸款
        事項，其出售前揭車輛過程未曾看見戊○○等語（詳臺
        灣彰化地方法院95年度易字第711號刑事卷(一)第147頁至
        第 149頁背面、卷(二)第56頁背面至第58頁），並有汽車
        買賣合約書1份、交通部公路總局臺中區監理所96年9月
        11日中監車字第0960038436號函檢附之車牌號碼6Q-459
        1號自用小客車新領牌照登記書及過戶登記書各1份、車
        號查詢汽車車籍資料1紙（詳臺灣彰化地方法院 95年度
        易字第711號刑事卷(二)第9至11頁）附卷可參，審酌證人
        蔡誌恭與被告甲○○、乙○○及丁○○、戊○○、丙○○等人並無任何恩怨，應無甘冒刑事訴追之危險，故意
        設詞陷害之必要，且證人蔡誌恭上揭所述，亦與戊○○
        於臺灣彰化地方法院 95年度易字第711號刑事案件審理
        中所稱，其未曾於丁○○與蔡誌恭洽談買賣車輛時，至
        臺中市○○路之寒舍茶坊，亦未曾見過蔡誌恭等語相符
        ，是證人蔡誌恭前揭證述應堪採信。另戊○○同意提供
        其名義供丁○○購買中古車貸款等情，已如前述，是丁○○以戊○○名義向證人蔡誌恭購買車號 6Q-4591號自
        用小客車，且證人蔡誌恭將伊代珠寶行及該珠寶行之負
        責人陳玉葉之印章各 1顆交予被告丁○○，委託丁○○
        向監理機關辦理車輛過戶，並未同意丁○○將伊代珠寶
        行及該珠寶行之負責人陳玉葉之印章各 1顆，持用辦理
        債權讓與契約等汽車動產抵押貸款事項之事實，亦堪予
        認定。
      (三)辦理車輛對保前，丁○○有將車號 6Q-9417號自用小客
        車車牌卸下，改換裝車號 6Q-4591號自用小客車車牌，
        供證人張宸齡對保之事實，業經丁○○於臺灣彰化地方
        法院 95年度易字第711號刑事案件準備程序中陳述明確
        ，核與證人戊○○於警詢中證稱：其在國詠公司完成對
        保後，其由丁○○駕車搭載、證人張宸齡則自行駕車會
        同至臺中市○○○路之「吉祥車行」處，途中丁○○在
        車上先利用電話通知「吉祥車行」之業務員，將欲供辦
        理對保之車輛車牌改換裝，供對保時拍照等語相符（詳
        臺灣彰化地方法院檢察署93年度偵字第4167號偵查卷第
        79頁至第81頁），是丁○○於上開準備程序中所自承有
        更換車牌之情節，應可採信，此部分之事實，足堪認定
        。另丁○○於警詢中自承，其與不知情之車商黃正暢於
        92年 9、10月間之某日，一同至前揭「吉祥車行」處，
        購入車號 6Q-9417號、廠牌SAAB、西元1994年出廠之自
        用小客車等語（詳彰化縣警察局彰警刑字第0940021615
        號警卷第10頁）；又證人黃正暢於警詢中證述：其與丁○○、黃阿坤於 92年9月間某日，至「吉祥車行」處，
        其購入車號 6Q-9417號之自用小客車等語（詳彰化縣警
        察局彰警刑字第0940021615號警卷第20頁至第21頁）；
        證人即被告甲○○於警詢證述及臺灣彰化地方法院95年
        度易字第711號刑事案件審理中具結證述：車號6Q-9417
        號之自用小客車之登記車主原為廖家葳，該車是「吉祥
        車行」之車輛，其於 92年約9、10月間某日將該車出售
        予丁○○所介紹之買主即證人黃正暢等語（詳臺灣彰化
        地方法院檢察署93年度偵字第4167號偵查卷第87頁背面
        ；臺灣彰化地方法院95年度易字第711號刑事卷(一)第151
        頁背面至第152頁背面），復有車號查詢汽車車籍資料1
        紙、交通部公路總局新竹區監理所苗栗監理站96年9月4
        日竹監苗字第0960007307號函檢附之車號 6Q-9417號自
        用小客車之原始車籍資料及歷次車主申請過戶登記資料
        （詳臺灣彰化地方法院 95年度易字第711號刑事卷(二)第
        18至22頁）附卷可參，證人黃正暢、甲○○所證之情節
        核屬相符，足徵車號 6Q-9417號之自用小客車尚未出售
        予證人黃正暢之前，係置於「吉祥車行」處，嗣於證人
        張宸齡辦理車輛對保後即 92年9、10月間某日，由丁○○介紹證人黃正暢向「吉祥車行」之業務員即被告甲○○購買之事實，亦堪予認定。
      (四)丁○○、戊○○、丙○○會同證人張宸齡辦理本案汽車
        動產抵押借款之對保過程，業經證人即千禧公司職員張
        宸齡於警詢、檢察官偵查及臺灣彰化地方法院95年易字
        第 711號刑事案件審理時證述：裕融公司係委託千禧公
        司辦理動產抵押對保作業，其於 92年10月6日上午某時
        許，至位於臺中縣烏日鄉○○路 290號之國詠公司處，
        辦理戊○○購買車號 6Q-4591號自用小客車之設定動產
        抵押貸款對保手續，貸款過程丁○○向其表示，係因員
        工即戊○○欲購買車輛，需要設定動產抵押貸款，當時
        丁○○、戊○○、丙○○均在場，且戊○○、丙○○均
        將自己之國民身分證、印章等證件，交由其辦理對保手
        續，並由丙○○擔任借款之連帶保證人後，其與丁○○
        各自行駕車前往位於臺中市○○○路之「吉祥車行」處
        ，核對擔保車輛之車牌號碼並拍照等語（詳臺灣彰化地
        方法院檢察署93年度偵字第4167號偵查卷第60頁至第62
        頁、第 83頁至第85頁、94年度發查他字第123號偵查卷
        第49頁至第51頁、臺灣彰化地方法院 95年度易字第711
        號刑事卷(一)第158頁背面至第164頁背面）；證人丙○○
        於警詢中證述：其經由證人乙○○要求幫戊○○擔任本
        案借款之連帶保證人等語屬實（詳彰化縣警察局彰警刑
        字第0940021615號警卷第15頁至第16頁），亦核與戊○○於臺灣彰化地方法院 95年度易字第711號刑事案件審
        理中所自承之情節相符，並有裕融公司96年9月4日函覆
        臺灣彰化地方法院檢附之消費者貸款申請書、對保人員
        拍攝車輛照片影本、債權讓與暨動產抵押契約書各 1份
        附卷可參，核屬相符。證人張宸齡、丙○○上揭證述內
        容應可採信，是丁○○、戊○○、丙○○會同證人張宸
        齡辦理本案汽車動產抵押借款之對保過程之事實，應堪
        予認定。
      (五)辦理車輛對保前，丁○○有將車號 6Q-9417號之自用小
        客車之車牌卸下，改換車號 6Q-4591號自用小客車車牌
        ，供證人張宸齡對保之事實，已如前述。而丁○○、戊○○、張宸齡至「吉祥車行」辦理本案汽車動產抵押借
        款之對保車輛時，被告甲○○亦在場之事實，亦據證人
        戊○○於警詢中證稱：其在國詠公司完成對保後，復由
        丁○○駕車搭載其至臺中市○○○路之「吉祥車行」處
        ，途中丁○○在車上先利用電話通知「吉祥車行」之業
        務員，將欲供辦理對保之車輛車牌改換裝，供對保時拍
        照，其抵達「吉祥車行」時，「吉祥車行」之業務員已
        在該處等語（詳臺灣彰化地方法院檢察署93年度偵字第
        4167號偵查卷第79頁至第81頁）；另證人即被告甲○○
        於警詢時證稱：丁○○向其表示因張宸齡由彰化上來，
        比較容易找到「吉祥車行」，要借用「吉祥車行」辦理
        對保，故丁○○、戊○○、張宸齡一起至「吉祥車行」
        後，其招呼他們至辦公室坐，由他們自己辦理汽車貸款
        對保手續，然後其才離去等語（詳臺灣彰化地方法院檢
        察署93年度偵字第4167號偵查卷第86頁背面）；證人張
        宸齡於警詢及臺灣彰化地方法院 95年度易字第711號審
        理中均證述：辦理簽約時，「吉祥車行」之人將伊代珠
        寶行及該珠寶行之負責人陳玉葉之印章各 1顆，交予其
        使用等語（詳臺灣彰化地方法院檢察署93年度偵字第41
        67號卷第83頁背面；臺灣彰化地方法院95年度易字第71
        1號刑事卷(一)第 162頁背面至第163頁）。況本案核撥貸
        款25萬元係約定匯入被告甲○○之帳戶，亦有裕融公司
        95年 8月11日函覆臺灣彰化地方法院檢附之核撥貸款資
        料1紙（詳臺灣彰化地方法院95年度易字第711號刑事卷
        (一)第49、50頁）在卷可參，且被告甲○○於該案審理中
        自承：「吉祥車行」僅有其自己與案外人余和 2位業
        務員，且辦理對保當日，其有接獲丁○○所撥打電話，
        丁○○於電話中向其表示有人要至「吉祥車行」辦理車
        輛對保等語（詳臺灣彰化地方法院 95年度易字第711號
        刑事卷(一)第 153頁背面），足徵配合辦理丁○○、戊○○向裕融公司申請動產抵押貸款之「吉祥車行」業務員
        應係被告甲○○，要與案外人余和無關。丁○○既曾
        委請「吉祥車行」之業務員協助更換車牌之事實，理當
        係委請與其關係密切之被告甲○○處理，應無可能另委
        請無關之案外人即余和更換車牌，增加案情洩漏之機
        會，復參以被告甲○○於丁○○、戊○○、張宸齡至「
        吉祥車行」辦理本案汽車動產抵押借款之對保車輛時，
        亦在場接待等情觀之，易徵丁○○於前往「吉祥車行」
        時，在車上以電話指示「吉祥車行」更換車牌之業務員
        ，應為被告甲○○，亦堪予認定
      (六)證人張宸齡於檢察官偵查及臺灣彰化地方法院95年度易
        字第 711號刑事案件審理中均證述，其曾與丁○○多次
        合作，本次因信任丁○○故未查看汽車引擎號碼等語，
        復參以車號6Q-4591號、6Q-9417號之自用小客車均為廠
        牌SAAB及黑色，出廠年份各為西元1995年、1994年，年
        份相近等情觀之，丁○○、甲○○應係利用上揭車輛廠
        牌、車身顏色、年份相近，且車號 6Q-9417號自用小客
        車尚未由甲○○代表「吉祥車行」出售予黃正暢之前，
        係置於「吉祥車行」處之機會，復有張宸齡對於丁○○
        信任之情狀，由丁○○於張宸齡辦理車輛對保前，聯絡
        被告甲○○將車號 6Q-9417號自用小客車之車牌卸下，
        改換裝車號 6Q-4591號自用小客車車牌，供張宸齡對保
        之事實，應可認定。
      (七)證人張宸齡於警詢、檢察官偵查及臺灣彰化地方法院95
        年度易字第 711號刑事案件審理時證述：其與丁○○、
        戊○○抵達「吉祥車行」後，被告甲○○將前開伊代珠
        寶行及該珠寶行之負責人陳玉葉之印章各 1顆，交予其
        在債權讓與暨動產抵押契約書之債權讓與人即丙方欄位
        處及委託撥款書之立委託書人欄位處蓋印各 1枚，並簽
        寫伊代珠寶行、陳玉葉之簽名各 1枚，以完成伊代珠寶
        行即陳玉葉名義之債權讓與契約書、委託撥款書各 1份
        ，經裕融公司准予核撥貸款25萬元借予戊○○，並於92
        年 10月8日向交通部公路總局臺中區監理所彰化監理站
        辦理動產抵押設定登記等語（詳臺灣彰化地方法院檢察
        署93年度偵字第4167號偵查卷第60頁至第62頁、第83頁
        至第85頁；94年度發查他字第 123號偵查卷宗第49頁至
        第51頁；臺灣彰化地方法院 97年度易字第711號刑事卷
        (一)第158頁背面至第164頁背面），亦有交通部公路總局
        臺中區監理所彰化監理站96年9月5日中監彰字第096002
        0675號函檢附之車輛動產擔保交易設定登記申請書、債
        權讓與暨動產抵押契約書、委託撥款書、證人蔡誌恭於
        該案審理中提出之伊代珠寶行、陳玉葉之印文各 1份附
        卷可參，核屬相符，證人張宸齡前揭所述，與前揭事證
        相符，應堪予採信。是證人張宸齡在「吉祥車行」使用
        丁○○、被告甲○○所交付之伊代珠寶行及該珠寶行之
        負責人陳玉葉之印章各 1顆，並完成伊代珠寶行即陳玉
        葉名義之債權讓與契約書、委託撥款書私文書，並持上
        開動產抵押契約書暨偽造之債權讓與契約書、委託撥款
        書，向裕融公司申請動產抵押借款之事實，應可認定。
      (八)證人蔡誌恭將伊代珠寶行及該珠寶行之負責人陳玉葉之
        印章各 1顆交予丁○○，委託丁○○向監理機關辦理車
        輛過戶，並未同意丁○○將伊代珠寶行及該珠寶行之負
        責人陳玉葉之印章各 1顆，持用辦理債權讓與契約、委
        託撥款書等汽車動產抵押貸款事項之事實，已如前述。
        而證人張宸齡於臺灣彰化地方法院審理中證述，因丁○○向其表示因車號 6Q-4591號之自用小客車，係車主向
        「吉祥車行」購買，且「吉祥車行」業務員甲○○同意
        其使用前揭印章，完成伊代珠寶行即陳玉葉名義之債權
        讓與契約書、委託撥款書等語（詳臺灣彰化地方法院刑
        事卷(一)第162頁背面至第164頁），審酌證人張宸齡係辦
        理對保之人員，對於丁○○、被告甲○○所提供之上揭
        印章用印，並代簽完成伊代珠寶行即陳玉葉名義之債權
        讓與契約書、委託撥款書，應係基於丁○○、被告甲○○之指示所為之服務性質之行為，亦符合常情。是丁○○、被告甲○○應係利用不知情之證人張宸齡，完成伊
        代珠寶行即陳玉葉名義之債權讓與契約書及委託撥款書
        私文書，應堪予認定。又丁○○利用不知情之證人張宸
        齡偽造債權讓與契約書、委託撥款書並持以行使之行為
        ，足以生損害於伊代珠寶行及該珠寶行之負責人陳玉葉
        本人、裕融公司核准動產抵押貸款業務之正確性，亦可
        認定。
      (九)丁○○透過被告乙○○邀集戊○○參與以戊○○名義購
        買中古車貸款，且丁○○、被告乙○○均明知戊○○無
        資力購買中古車，及償還動產抵押借款之意思及能力；
        而被告丙○○係經由被告乙○○要求擔任戊○○之借款
        連帶保證人，且丁○○亦有向被告丙○○確認，擔任連
        帶保證人之時間，又被告甲○○係聽從丁○○指示更換
        對保車輛之車牌等情，均已如前述，足徵被告乙○○、
        甲○○、丙○○與丁○○、戊○○就上揭詐欺取財犯行
        間有犯意聯絡及行為分擔，應可認定。至丁○○、被告
        甲○○藉由保管伊代珠寶行及該珠寶行之負責人陳玉葉
        之印章各 1顆，並利用不知情之證人張宸齡偽造伊代珠
        寶行即陳玉葉名義之債權讓與契約書、委託撥款書私文
        書及行使偽造私文書犯行部分，因戊○○、丙○○、乙○○均不在場，且無積極證據此部分之事實，係在其等
        合同意思範圍內，尚難認為戊○○及被告乙○○、丙○○與丁○○及被告甲○○，就此部分有犯意聯絡及行為
        分擔，附此敘明。
      (十)綜上所述，堪認被告甲○○、乙○○自白與事實相符，
        本案事證明確，被告甲○○、乙○○前開犯行，均堪認
        定。
（二）被告甲○○、乙○○行為後，刑法於94年2月2日修正公布
      、刑法施行法於95年6月14日修正公布、罰金罰鍰提高標
      準條例於95年5月17日修正公布，並均於95年7月1日施行
      ，關於本案應適用之新、舊法，茲比較如下：
      (一)刑法第2條第1項規定，係規範行為後法律變更所生新舊
        法律比較適用之準據法，於95年7月1日刑法施行後，應
        適用刑法第2條第1項之規定，為「從舊從輕」之比較（
        最高法院95年5月23日第8次刑事庭會議決議第1點第1項
        參照）。
      (二)關於共犯部分：刑法第28條原規定：「二人以上共同『
        實施』犯罪之行為者，皆為共同正犯。」新法修正為：
        「二人以上共同『實行』犯罪之行為者，皆為共同正犯
        。」將舊法之「實施」修正為「實行」。原「實施」之
        概念，包含陰謀、預備、著手及實行等階段之行為，修
        正後僅共同實行犯罪行為始成立共同正犯。是新法共同
        正犯之範圍已有限縮，排除陰謀犯、預備犯之共同正犯
        。新舊法就共同正犯之範圍既因此而有變動，自屬犯罪
        後法律有變更，而非僅屬純文字修正，應有新舊法比較
        適用之問題。且本件被告甲○○、乙○○既均屬實行階
        段之正犯，無論依修正前後之規定，皆成立共同正犯，
        依刑法第2條第1項前段，應依修正前刑法第28條規定論
        以共同正犯（最高法院 97年度臺上字第104號、37、38
        、39號判決意旨參照）。
      (三)刑法第 33條第5款規定，於修正施行前之規定為：「罰
        金：一元以上。」與修正後之規定為：「罰金：新臺幣
        一千元以上，以百元計算之。」不同。比較新舊法結果
        ，適用被告行為時之法律，即修正施行前之刑法第33條
        第5款規定，對被告甲○○、乙○○並無不利之情形。
      (四)關於牽連犯之規定，被告犯一罪而其方法或結果之行為
        犯他罪名者，依修正前刑法第55條後段之規定，應從一
        重處斷，論以一罪；惟修正後之刑法業已刪除牽連犯之
        規定，而應以數罪併罰予以論處。比較新舊法結果，自
        以行為時舊法之規定，有利於被告甲○○，自應適用舊
        法之規定，亦即仍依修正前刑法牽連犯之規定論處。
      (五)依刑法第2條第1項規定為新舊刑法比較時，應就罪刑有
        關之共犯、未遂犯、連續犯、想像競合犯、牽連犯以及
        累犯加重、自首減輕、暨其他法定加減原因（如身分加
        減）與加減例等一切情形，綜其全部之結果，而為比較
        ，再適用有利於行為人之法律處斷，而不得一部割裂分
        別適用不同之新舊法（最高法院24年上字第4634號判例
        意旨、 95年第8次刑事庭會議決議第1點第4項參照）。
        經綜合比較新、舊法之結果，以被告甲○○、乙○○行
        為時之舊法較有利於被告等，依刑法第2條第1項前段規
        定，是本案自應一體適用被告等行為時之法律。
      (六)關於易科罰金部分：
        1.最高法院95年5月23日95年度第8次刑事庭決議認為易
          服勞役、易科罰金之定執行刑於法律修正時，均應為
          新舊法有利不利之比較，又依現在仍有效之最高法院
          24年上字第4634號判例及 95年度第8次刑事庭會議決
          議，就應綜合比較及一體適用之範圍，仍均未將易刑
          處分（即易服勞役、易科罰金）納入綜合比較及一體
          適用之範圍，故本院認易刑處分（即易服勞役、易科
          罰金），雖應比較新舊法，但並無應與本刑論罪科刑
          之規定一體適用之必要，應另行單獨予以比較適用。
        2.關於易科罰金部分：被告甲○○、乙○○行為後，刑
          法第41條第1項前段關於易科罰金折算標準之規定，
          業於94年2月2日修正公布，並於95年7月1日施行，由
          「犯最重本刑為五年以下有期徒刑以下之刑之罪，而
          受六個月以下有期徒刑或拘役之宣告，因身體、教育
          、職業、家庭之關係或其他正當事由，執行顯有困難
          者，得以一元以上三元以下折算一日，易科罰金。」
          修正為「犯最重本刑為五年以下有期徒刑以下之刑之
          罪，而受六個月以下有期徒刑或拘役之宣告者，得以
          新臺幣一千元、二千元或三千元折算一日，易科罰金
          。」應依刑法第2條第1項規定，適用最有利於行為人
          之法律（最高法院95年5月23日第8次刑事庭會議決議
          第3點第2項參照）。而修正前刑法第 41條第1項前段
          之易科罰金折算標準，依修正刪除前之罰金罰鍰提高
          標準條例第2條規定，應就其原定數額提高為100倍折
          算 1日，並依現行法規所定貨幣單位折算新臺幣條例
          第2條規定，以新臺幣元之3倍折算之，亦即，修正前
          刑法第 41條第1項前段之易科罰金折算標準，應以銀
          元100、200、300元即新臺幣300、600、900元折算為
          1 日，經比較新、舊法結果，應以被告甲○○、乙○○行為時之法律即舊法較有利於被告等。是本案自應
          適用被告等行為時之法律即修正前刑法第 41條第1項
          前段、修正前罰金罰鍰提高標準條例第 2條規定，併
          諭知易科罰金之折算標準。
（二）核被告甲○○所為，係犯刑法第339條第1項之詐欺取財罪
      及同法第216條、第210條之行使偽造私文書罪；被告乙○○所為，係犯刑法第339條第1項之詐欺取財罪。被告甲○○利用證人張宸齡於密接之時間，並在同一地點同時接續
      在前揭債權讓與契約書之債權讓與人即丙方欄位處及委託
      撥款書之立委託書人欄位處蓋印各 1枚，並偽造伊代珠寶
      行、陳玉葉之簽名各 1枚，以偽造伊代珠寶行即陳玉葉名
      義之債權讓與契約書及委託撥款書私文書各 1份，為接續
      犯。被告甲○○利用不知情之證人張宸齡偽造伊代珠寶行
      即陳玉葉名義之債權讓與契約書私文書，係間接正犯。被
      告甲○○偽造伊代珠寶行、陳玉葉之署押之行為及盜用伊
      代珠寶行、陳玉葉印章之行為，係偽造私文書之部分行為
      ，偽造私文書之低度行為，為行使之高度行為所吸收，均
      不另論罪。而盜用印章與盜用印文為不同之犯罪態樣，盜
      取他人之印章持以蓋用，當然產生該印章之印文，祇成立
      盜用印章罪，不應再論以盜用印文罪，亦非盜用印章行為
      ，為盜用印文行為所吸收（最高法院86年臺上字第3295號
      判例參照），附此說明。又被告甲○○偽造私文書後提出
      行使，偽造私文書之低度行為應為行使偽造私文書之高度
      行為所吸收，亦不另論罪。被告甲○○、乙○○與丁○○
      、戊○○、丙○○等人間，就上揭詐欺取財犯行；另被告
      甲○○與丁○○間，就行使偽造私文書犯行間，分別有犯
      意聯絡及行為分擔，均為共同正犯。被告甲○○上開所犯
      之行使偽造私文書與詐欺取財罪間，有方法、目的之牽連
      關係，應依修正前刑法第55條之牽連犯規定，從一重之行
      使偽造私文書罪論處。爰審酌被告甲○○、乙○○於犯案
      前均無刑事前案紀錄，有臺灣高等法院被告前案紀錄表在
      卷可稽，堪認渠等犯案前品行尚佳，並斟酌渠等為圖一己
      之私，利用上揭更換車牌方式，被告甲○○更持偽造之債
      權讓與契約書及委託撥款書，向他人詐欺財物，危害社會
      治安情節重大，被告甲○○、乙○○雖均有犯案，但相對
      於主謀丁○○於本案係基於主導之角色，惡性仍有所區隔
      ，被告甲○○、乙○○犯後業已坦承犯行，而共犯丁○○
      復已清償本案全部之車貸，已相對減少告訴人裕融公司於
      本案之損失等一切情狀，分別量處如主文所示之刑，並就
      被告乙○○所宣告之刑，諭知易科罰金之折算標準，以示
      懲儆。又被告甲○○、乙○○犯罪時間均係在 96年4月24
      日以前，合於減刑條件，均應依中華民國96年罪犯減刑條
      例第2條第1項第3款之規定，減其宣告刑 2分之1，並依同
      條例第 9條規定，併諭知易科罰金之折算標準。未扣案之
      前揭偽造伊代珠寶行即陳玉葉名義之債權讓與契約書、委
      託撥款書私文書各 1份，係由裕融公司收執，非屬被告甲○○或丁○○所有之物，亦非違禁物，爰不予宣告沒收。
      至於如附表所示未扣案裕融公司收執之偽造債權讓與暨動
      產抵押契約書之債權讓與人即丙方欄位處及委託撥款書之
      立委託書人欄位處之偽造伊代珠寶行、陳玉葉之簽名各 1
      枚，並無證據證明業已滅失，均應依刑法第 219條諭知沒
      收。又按刑法第 219條所定不問屬於犯人與否沒收之者，
      以偽造之印章、印文或署押為限，盜用者不在其列。上開
      偽造之債權讓與暨動產抵押契約書之債權讓與人即丙方欄
      位處及偽造之委託撥款書之立委託書人欄位處之伊代珠寶
      行、陳玉葉印文，係被告甲○○盜用印章所生印文，並非
      偽造印章之印文，自不在刑法第 219條規定，不問屬於犯
      人與否，均應沒收之列，本院自不為沒收之宣告，附此說
      明。
據上論斷，應依刑事訴訟法第299條第1項前段，刑法第2條第1項
前段、（修正前）第28條、第216條、第210條、第339條第1項、
第219條、（修正前）第55條、（修正前）第33條第5款、（修正
前）第41條第1項前段，罰金罰鍰提高標準條例第1條前段、（修
正刪除前）第2條，現行法規所定貨幣單位折算新臺幣條例第2條
，中華民國 96年罪犯減刑條例第2條第1項第3款、第7條、第9條
，判決如主文。
中    華    民    國    97    年    12    月    5     日
                  刑事第十三庭  審判長法  官  李  秋  娟
                                      法  官  許  月  馨
                                      法  官  陳  得  利
以上正本證明與原本無異。
如不服本判決應於收受判決後10日內向本院提出上訴書狀，並應
敘述具體理由；其未敘述上訴理由者，應於上訴期間屆滿後20日
內向本院補提理由書（均須按他造當事人之人數附繕本）「切勿
逕送上級法院」。
                                      書記官  鐘  麗  芳
中    華    民    國    97    年    12    月    5     日
【附表】
一、未扣案裕融公司收執部分之偽造債權讓與暨動產抵押契約書
    之債權讓與人即丙方欄位處之偽造伊代珠寶行、陳玉葉之簽
    名各壹枚。
二、未扣案裕融公司收執部分之委託撥款書之立委託書人欄位處
    偽造伊代珠寶行、陳玉葉之簽名各壹枚。
附錄本案論罪科刑法條全文：
中華民國刑法第210條
偽造、變造私文書，足以生損害於公眾或他人者，處5 年以下有
期徒刑。
中華民國刑法第216條
行使第210 條至第215 條之文書者，依偽造、變造文書或登載不
實事項或使登載不實事項之規定處斷。
中華民國刑法第339條第1項
意圖為自己或第三人不法之所有，以詐術使人將本人或第三人之
物交付者，處5 年以下有期徒刑、拘役或科或併科1,000 元以下
罰金。


司法院資訊處製作；財團法人民間司法改革基金會備份。
